【裁判字號】    95,易,56
【裁判日期】    950613
【裁判案由】    家暴傷害
【裁判全文】
臺灣花蓮地方法院刑事判決                95年度易字第56號
公  訴  人  臺灣花蓮地方法院檢察署檢察官
被      告  乙○○
上列被告因家暴傷害案件，經檢察官提起公訴（95年度偵字第
377號），本院判決如下：
    主  文
乙○○傷害人之身體，處有期徒刑肆月，如易科罰金，以佰元
折算壹日。
    事  實
一、乙○○與丁○○係夫妻，具家庭暴力防治法第3條第1款所定
    之家庭成員關係，惟兩人相處不睦，時生齟齬。於民國94年
    11月17日上午11時許，在花蓮縣光復鄉○○村○○路471 號
    內（下簡稱471 號），雙方又因丁○○擬搬回上址居住之事
    而起口角，乙○○竟萌傷害犯意，在上址客廳內，徒手毆打
    丁○○之頭頂，並接續以腳踢丁○○之左胸二、三下，復持
    白鐵棍準備毆打丁○○時，經現場修繕工人劉義祥奪下該白
    鐵條而未果，惟已致丁○○受有左上腹、下胸廓瘀腫約15×
    15 公分之傷害。
二、案經丁○○訴由花蓮縣警察局鳳林分局報告臺灣花蓮地方法
    院檢察署檢察官偵查起訴。
    理  由
壹、有關證據能力部分：
    按證人依法應具結而未具結者，其證言不得作為證據；次按
    被告以外之人於審判外之言詞或書面陳述，除法律有規定者
    外，不得作為證據；又被告以外之人於偵查中向檢察官所為
    之陳述，除顯有不可信之情況者外，得為證據；又被告以外
    之人於檢察事務官、司法警察官或司法警察調查中所為之陳
    述，與審判中不符時，其先前之陳述具有較可信之特別情況
    ，且為證明犯罪事實存否所必要者，得為證據；又被告以外
    之人於審判外之陳述，雖不符前4 條之規定，而經當事人於
    審判程序同意作為證據，法院審酌該言詞陳述或書面陳述作
    成時之情況，認為適當者，亦得為證據；當事人、代理人或
    辯護人於法院調查證據時，知有第159條第1項不得為證據之
    情形，而未於言詞辯論終結前聲明異議者，視為有前項之同
    意，刑事訴訟法第158條之3、第159條第1項、第159條之1第
    2項、第159條之2、第159條之5第1項、第2 項分別定有明文
    。查(一)告訴人丁○○於偵查中之指訴並未具結；又告訴人及
    證人廖文鵬、己○○、劉義祥等人於司法警察調查中所為之
    指訴或證述，核其性質均屬被告以外之人於審判外之言詞陳
    述，原則無證據能力，而被告於本院準備程序中已表明不同
    意渠等警詢指述或證述作為證據，揆諸前揭說明，告訴人於
    警詢、偵查中之指訴及證人廖文鵬、己○○、劉義祥於警詢
    之陳述，均無證據能力；(二)證人廖文鵬、劉義祥，因本案曾
    經於偵查中由檢察官命具結後，加以訊問，即合於法定程序
    ，且渠等於檢察官訊問時之證述，依筆錄之記載，並無證據
    顯示係遭受強暴、脅迫、詐欺、利誘等外力干擾情形，或在
    影響其心理狀況致妨礙其自由陳述等顯不可信之情況，既無
    顯不可信之情況，揆諸前揭說明，上開證人於偵查中向檢察
    官所述，自有證據能力。(三)財團法人佛教慈濟綜合醫院診斷
    證明書乙紙，係由負責為告訴人驗傷診斷傷勢之醫生，依其
    所見而為之證明文書，核其性質屬被告以外之人於審判外之
    書面陳述，原則無證據能力。惟被告於本院準備程序中對上
    開診斷證明書之證據能力所表示之意見為「書證部分我不知
    道該怎麼說，事實上也不能證明我有打告訴人」等語，是被
    告上開辯解之真意應係爭執前開證據之證明力，而被告對上
    開診斷證明書又未於言詞辯論終結前聲明異議，且經本院審
    酌該書面陳述，自外部觀之乃醫生基於其專業知識所製作，
    且未敘述事發經過、傷害係何人造成等事實，而具相當中立
    性，是其作成過程並無不適當之情形，揆諸前揭說明，該診
    斷證明書具有證據能力，合先敘明。
貳、認定犯罪事實所憑之證據及理由：
一、訊據被告乙○○固不否認其於上揭時、地與告訴人發生口角
    爭執等情，惟矢口否認有何傷害犯行，辯稱：伊無以拳腳毆
    打告訴人云云。惟查：
  (一)上揭犯罪事實，業據證人即告訴人於本院審理時結稱：因被
    告在外有女人不回家，故伊於94年11月17日即找工人修繕
    471號房屋，擬從花蓮市○○街107號搬回該處居住，當天伊
    在一樓客廳，還有許多工人在打掃、二位法師在屋內灑淨、
    廖文鵬與其妻己○○在一樓修鐵捲門，而被告一進屋來，就
    氣呼呼往三樓去，叫工人停工不能整理房子，並一路罵三字
    經下一樓，就出手打伊頭心，後再用腳踢伊左胸二、三下，
    伊摔倒在地，修鐵門夫婦見狀，即從鋁梯下來扶伊至後側門
    ，行進間伊回頭看，被告又拿一根白鐵條要戳伊，但被工人
    劉義祥奪去等語（見本院95年5月3日審判筆錄第7至9頁），
    與目擊證人廖文鵬於偵查中結稱：案發當時，伊因站在471
    號大門內約2 公尺處，故親眼目睹被告用拳頭打告訴人頭部
    及用腳踢告訴人胸下，且當伊要扶著告訴人往側門出去時，
    因聽到後面有很大叫罵聲，伊轉頭後發現被告持一根白鐵條
    作勢要刺告訴人等語（見偵查卷第54頁）；目擊證人己○○
    於本院審理時證述：案發當天伊和伊夫廖文鵬去471 號修電
    動鐵捲門，伊因面朝客廳故可直視客廳內情形，伊看見被告
    與告訴人起爭執，被告就用手打告訴人，最後還用腳踢等語
    （見本院前揭審判筆錄第4至6頁）；目擊證人劉義祥於偵查
    中結稱：伊目睹案發時被告持白鐵條欲刺告訴人，伊發現後
    ，旋搶下該支鐵條，差約半尺就刺到告訴人等語（見偵查卷
    第53頁反面），彼等所陳情節，互核相符，據此，堪認被告
    於案發當時確實有以拳、腳毆打告訴人，並持白鐵條欲戳刺
    告訴人無疑。又告訴人於案發當日受有左上腹、下胸廓瘀腫
    約15×15公分之傷害，亦有財團法人佛教慈濟綜合醫院於94
    年11月18日之診斷證明書乙紙在卷可憑（見警卷第22頁），
    復有卷附告訴人受傷照片3 幀可參（見警卷第21頁），觀之
    上開診斷證明書及照片上所載（呈）傷勢，亦核與告訴人及
    上開證人證述告訴人遭被告毆打部位之受傷狀況相符，自堪
    認告訴人前開所受傷害係遭被告毆傷所致。
  (二)被告雖舉證人丙○○、戊○○二人欲證明其案發當日並無動
    手毆打告訴人之事實，證人丙○○固證稱：「（被告問：當
    天94年11月17日是否我很緊張叫你過來看，並隨時報警？）
    當天被告騎乘機車到我家，跟我講他太太跟十幾個人下來，
    若有什麼狀況的話，若有打起來的話叫我趕快報警，並叫我
    到現場去看，因為被告弟弟事先有告訴被告。」、「（被告
    問：當時情形為何？）後來我騎機車到臺九線分隔島，該分
    隔島就在469、471號對面，後來我把機車停在路邊，我下車
    後看到被告太太及一位胖胖女士到469 號進入被告住處裡面
    ，因為前面剛好有一部車子擋住，我沒有看清楚他們有無吵
    架，後來被告太太、胖胖女士回到471 號，過了一會，被告
    就到471 號與丁○○吵起來，剛好有二位法師也在現場，怕
    他們打起來就架著被告，另外我還有看到屋內一男一女在修
    鐵門，男的在鋁梯上，女的在扶鋁梯，另還有看到一位女士
    在掃地，另外一人在屋內站著，其他的人都在屋子外面。」
    、「（被告問：你有無看到白鐵棍？）當時我沒有看到。」
    、「（被告問：你有無看到我拿白鐵棍要打丁○○？）沒有
    。」、「（被告問：那時候有無看到我兒子？）沒有。」、
    「（被告問：你還有看到什麼？）我看到二位法師架著被告
    ，被告一直跳、掙扎，丁○○就一直罵被告，並有出二拳，
    有無打到被告我看不清楚，後來他們吵完後，我看到被告從
    側門出去，被告兒子回來還有一位女的應該是被告兒子太太
    ，另外一位男士很魁梧，我在現場很久，被告兒子罵被告一
    聲很大聲「幹」，並拿一個東西高舉要丟出去，被告很生氣
    就拿著一根（約一人高）長長細細的東西要打他兒子，結果
    就被魁梧男子搶走，後來被告就回去了，我看沒有事情我就
    走了也沒有報警。」、「（審判長問：你站分隔島離被告家
    裡距離？）馬路是四線道，我有時會到分隔島看，離被告家
    裡距離二個車道寬左右。」、「（審判長問：既然你都到現
    場，且要吵起來，為何沒有去勸架？）因為我也怕被告太太
    看到，被告太太看到我會吵的更厲害」、「（陪席法官問：
    被告與他兒子，你與丁○○、被告感情如何？）我不清楚，
    那是他的家務事，我與證人丁○○有債權、債務關係，我本
    來與他們家裡的人都是好朋友，因為債務關係我與丁○○交
    惡，與被告感情也交惡。」、「（陪席法官問：你與被告何
    時感情交惡？）94年8 月交惡。」、「（陪席法官問：被告
    騎乘機車找你有無告訴你他太太回來？）被告跟我講約10點
    半到11點左右回來，我還未到10點半就到現場等，我在現場
    停留約不到一小時。」、「（陪席法官問：你與被告感情交
    惡了，為何到現場觀察，還等了約一小時？）我也是為了我
    的錢，為了保護被告夫妻不要打起來。」等語（見本院前揭
    審判筆錄9 至12頁），然觀其上開證述，可知證人丙○○係
    站立於距471 號約二車道寬之臺九線上分隔島查看約1小時，
    且恰於該時，471 號屋子內、外均有多人在場，則以臺九線
    往來之車輛、屋子內外之人群，在在都能遮擋證人丙○○之
    視角，然證人丙○○竟能對被告涉及案情時，在場人之身形
    、舉止、甚連口出之惡言，均能清楚目睹、聽聞，已難置信
    ；又被告於案發當日得知告訴人將返471 號居住，旋急忙央
    請證人丙○○前來查看狀況，而證人丙○○知悉此情後，亦
    立即動身前來，顯見兩人交情應非泛泛，然當本院不斷質之
    證人丙○○齟齬之處，證人丙○○卻證述其與被告於94年8
    月間即因債務問題關係交惡，其會到場關心，乃係為其債權
    ，保護被告夫妻勿起爭執，此般證述內容，顯與上情相違，
    且其前已證述其不敢入屋勸架，乃因告訴人見其會爭執更烈
    ，果真如此，其又如何保護被告夫妻勿起爭執？況被告夫妻
    有否起爭執，與其能否保全債權何干？是證人丙○○之證述
    ，或與常情相違或自相矛盾，顯係迴護被告之詞，難遽採為
    有利被告之認定。又證人戊○○則證稱：「（被告問：詳述
    94 年11月17日發生情形？）當天我開車路過471號前，看到
    被告被二人架著，有人在吵架，我就把車停下來，下車察看
    ，如果有打起來的話我就會報警，因為沒有打起來，所以我
    就回家，也沒有報警。」、「（審判長問：你停車下來時間
    多久？）沒有很久，大約幾分鐘，因為我要回家煮飯。」等
    語（見本院前揭審判筆錄12至13頁），是證人戊○○既未全
    程目睹被告與告訴人發生衝突之過程，自難據其上開證言，
    即遽而認定被告確無毆打告訴人之犯行，而為被告有利之認
    定。
  (三)綜上所述，被告所辯，均不足採，本案事證明確，被告犯行
    洵堪認定，應予依法論科。
二、核被告所為，係犯刑法第277條第1項之傷害罪。被告先後以
    拳、腳毆打告訴人之行為，係基於同一傷害犯意下之接續行
    為，且在密切接近之時地實施，侵害同一法益，各行為之獨
    立性薄弱，依最高法院86年臺上字第3295號判例「如數行為
    於同時同地或密切接近之時地實施，侵害同一之法益，各行
    為之獨立性極為薄弱，依一般社會健全觀念，在時間差距上
    ，難以強行分開，在刑法評價上，以視為數個舉動之接續施
    行，合為包括之一行為予以評價，較為合理，則屬接續犯，
    而為包括之一罪。」意旨，應只論以傷害一罪。又被告與告
    訴人係夫妻，業據被告供認不諱，具有家庭暴力防治法第3
    條第1款所定之家庭成員關係，屬家庭暴力防治法第2條第2
    項所稱之家庭暴力罪，仍應依刑法傷害罪論罪科刑。爰審酌
    被告與告訴人關係密切，如因情愛不在而有糾紛，即應思以
    溝通等方式理性解決問題，然被告不思及此，僅因不如己意
    ，即對告訴人暴力相向，且本擬以白鐵條作為逞兇之工具，
    幸經旁人奪下而未果，苟稍有差池，恐將造成告訴人更為嚴
    重之傷勢，及其犯罪動機、手段、告訴人所受傷害程度、被
    告於犯罪後仍一再狡飾犯行、毫無悔意等一切情狀，量處如
    主文所示之刑，並諭知易科罰金之折算標準，以示懲儆。
據上論斷，應依刑事訴訟法第299條第1項前段，刑法第277條第1
項、第41條第1項前段，罰金罰鍰提高標準條例第1條前段、第2
條，判決如主文。
本案經檢察官甲○○到庭執行職務。
中    華    民    國    95    年    6     月    13    日
                           臺灣花蓮地方法院刑事第一庭
                                 審判長法  官  張健河
                                       法  官  李世華
                                       法  官  吳韻馨
上列正本證明與原本無異。
如對本判決不服，應於送達後10日內，向本院提出上訴狀（應抄
附繕本）告訴人或被害人如對於本判決不服者，應具備理由請求
檢察官上訴，其上訴期間之計算係以檢察官收受判決正本之日期
為準。
                                      書記官
中    華    民    國   95     年    6     月   13      日
附錄論罪科刑法條
中華民國刑法第277條第1項
(普通傷害罪)
傷害人之身體或健康者，處三年以下有期徒刑、拘役或一千元以
下罰金。
犯前項之罪因而致人於死者，處無期徒刑或七年以上有期徒刑；
致重傷者，處三年以上十年以下有期徒刑。


司法院資訊處製作；財團法人民間司法改革基金會備份。
